臺灣屏東地方法院民事裁定
111年度監宣字第273號
聲  請  人  李肇春  

相  對  人  吳蓮嬌  


關  係  人  李潔梅  


上列聲請人聲請監護宣告事件，本院裁定如下：
    主    文
宣告吳蓮嬌（女，民國00年0月0日生，身分證統一編號：Z00000
0000號）為受監護宣告之人。
選定李肇春（男，民國00年0月0日生，身分證統一編號：Z00000
0000號）為受監護宣告之人吳蓮嬌之監護人。
指定李潔梅（女，民國00年0月0日生，身分證統一編號：Z00000
0000）為會同開具財產清冊之人。
聲請程序費用新臺幣壹仟元由受監護宣告之人負擔。
    理    由
一、聲請意旨略以：聲請人李肇春之妻即相對人吳蓮嬌於民國11
    1年10月12日因重度失智阿茲海默症，已致不能為意思表示
    、受意思表示或辨識其意思表示之效果，爰依法聲請宣告相
    對人為受監護宣告之人，並選任聲請人李肇春為監護人，關
    係人李潔梅為會同開具財產清冊之人，並提出親屬系統表、
    屏基醫療財團法人屏東基督教醫院診斷證明書、中華民國身
    心障礙證明正反面影本、戶籍謄本、身心障礙證明申請表、
    身心障礙者鑑定表、身心障礙鑑定報告、國民身分證影本等
    為證。
二、按對於因精神障礙或其他心智缺陷，致不能為意思表示或受
    意思表示，或不能辨識其意思表示之效果者，法院得因本人
    、配偶、四親等內之親屬、最近一年有同居事實之其他親屬
    、檢察官、主管機關、社會福利機構、輔助人、意定監護受
    任人或其他利害關係人之聲請，為監護之宣告，民法第14條
    第1 項定有明文。
三、經查，聲請人為相對人之夫，有聲請人提出之戶籍謄本、國
    民身分證影本附卷可憑，是聲請人為有權提起本件聲請之人
    。又相對人於民國111年11月12日在屏東縣○○市○○路000巷00
    號住處，由鑑定人即屏安醫療社團法人屏安醫院醫師彭啟倫
    就其現況進行鑑定會談。經鑑定人就相對人之鑑定結果認：
    個案現在病症為阿茲海默失智症。個案病前爲退休學校老師
    ，可獨立管理財務及獨自生活。於110年發生憂鬱、社交退
    縮、話量少的情形，經診斷爲阿茲海默失智症。以上情形至
    今年逐漸嚴重，目前無法自行行走、不講話、不理人、無法
    認人，半夜偶爾會情緒不穩喊叫，固定拿抗精神病藥及安眠
    用藥。個案近兩年認知功能進步有限，無法說話，亦無法理
    解他人所發出的指令或意思表示，或用點頭搖頭眨眼等方式
    表達自己之意思。目前個案的生活照護事務皆需仰賴他人完
    成，整體自我照護功能及認知功能急劇下降，無法認出家屬
    ，亦對家人之叫喚無情緒反應。個案目前認知功能狀況：無
    法以語言、搖手、寫字、點頭搖頭等方式表達意思，無法自
    行表達饑餓、身體不適或大小便等生理需求，須由家人觀察
    生理徵象做判斷。個案：㈠身體狀態：⒈理學檢查：個案無法
    聽指令睜眼、閉眼、點頭、搖頭及舉手抬腳，包有尿布。⒉
    臨床檢查：目前有使用鼻胃管、尿管等管路。會談中個案對
    於個人基本資料等問題無法回答，無法進行長短期記憶能力
    及基本算術加減計算，無法識別硬幣幣值，無法調整注意力
    於周邊環境或事物的刺激或改變，評估檢查時眼神無法聚焦
    於檢查人員、無法評估社交及現實判斷能力。⒊其他精神狀
    態：個案意識清醒，但眼神無法集中於評估醫師或家人，無
    法與家人溝通，也無法理解抽象字彙或回憶數分鐘前的事物
    。評估時坐於家中輪椅上，身體清潔度尚可。家屬表示個案
    自去年罹患失智症後，認知功能並未恢復，情緒偶有躁動的
    時刻。經鑑定人叫喚，個案眼神無法針對鑑定人，無法聽指
    示眨眼或點頭搖頭，目前個案之認知功能已經明顯受損，行
    為退化，現實判斷能力缺損，例如無法說出自己的名字、不
    知自己的財產狀況、何為售後服務，不知何為分期付款，不
    知何為預購，何為預購訂金、頭期款、買賣契約等，對於時
    、地之定向能力不佳，無法認出家人，無法評估長、短期記
    憶。㈡日常生活狀況：⒈日常生活自理情形：無法自己進食（
    需家人協助灌食）、大小便（包尿布，需他人協助清理）、
    無法移動身體及坐起床，需他人協助推輪椅，更衣、沐浴皆
    需他人完全協助，自我照顧品質不佳。⒊經濟活動能力（包
    括管理處分自己財產之能力）：無法識別幣值，無法表達購
    物及管理自己財務之能力，亦無法正確計算該找回之零錢。
    ⒊社會性：無職業、社交及自我安排休閒活動之功能、無法
    自行搭乘或使用大眾交通工具、無法判斷危險行為。㈢結論
    ：個案各項功能明顯退化，大多數的衣、食、衛生、交通等
    生活內容皆無法自理，需照顧者完全協助。個案因阿茲海默
    失智症，進而造成認知功能障礙，致使個案目前處於無法表
    達及理解能力缺損的狀態，個案之現實判斷能力、計算能力
    、記憶能力、注意力向度皆有缺損，目前住於自家中。據家
    屬表示，個案目前無法對家人或其他 外界事物有所情緒反
    應，無法認出家屬，也無法主動對外作出意思表示，皆需靠
    家屬觀察個案生理徵象並協助處理自我清潔事務，評估個案
    因阿茲海默失智症導致個人之認知功能受損，其為意思表示
    或受意思表示或辨識其意思表示效果之能力也因而明顯受損
    ，無法獨力處理個人事務與從事個人財務管理，認個案應已
    達到監護宣告之標準。㈣鑑定結果：有心智缺陷（阿茲海默
    失智症），完全不能爲意思表示或受意思表示或辨識其意思
    表示效果之能力，預估個人功能會隨著年齡老化而逐漸退化
    ，疾病之預後不佳，回復機會不大等情，有屏安醫療社團法
    人屏安醫院111年11月16日屏安管理字第1110003558號函暨
    檢附之精神鑑定報告書1份在卷足憑，堪認相對人因阿茲海
    默失智症導致個人之認知能力受損，致不能為意思表示、受
    意思表示，或不能辨識其意思表示之效果至明。從而，聲請
    人聲請宣告相對人為受監護宣告之人，核無不合，應予准許
    。
四、次按，受監護宣告之人應置監護人；法院為監護之宣告時，
    應依職權就配偶、四親等內之親屬、最近一年有同居事實之
    其他親屬、主管機關、社會福利機構或其他適當之人選定一
    人或數人為監護人，並同時指定會同開具財產清冊之人，民
    法第1110條、第1111條第1 項定有明文。查聲請人為相對人
    之夫，其同意擔任相對人之監護人，且相對人之女李潔梅、
    其他兄弟姊妹黃吳昭櫻、吳振華、吳昭霞亦表同意等情，有
    親屬會議紀錄附卷可參，本院參酌上情及聲請人之意願，認
    由聲請人任相對人之監護人，最能符合受監護宣告之人之最
    佳利益，爰選定聲請人為相對人之監護人。又關係人李潔梅
    為相對人之女兒，其同意擔任相對人之會同開具財產清冊之
    人，亦有上開親屬會議紀錄及聲請狀附卷可佐，爰並指定關
    係人李潔梅為相對人之會同開具財產清冊之人，以維護相對
    人之利益。
五、據上論結，依家事事件法第164 條第2 項，裁定如主文。
中　　華　　民　　國　　111 　年　　11　　月　　23　　日
                      家事法庭  法  官  林美靜
以上正本係照原本作成。
如不服本裁定，應於送達後10日內向本院提出抗告狀，並繳納抗
告費新臺幣1,000 元。
中　　華　　民　　國　　111 　年　　11　　月　　24　　日
                                書記官  張巧筠